【裁判字號】    90,交聲,60
【裁判日期】    900907
【裁判案由】    違反道路交通管理處罰條例聲明異議
【裁判全文】
臺灣苗栗地方法院交通事件裁定                        九十年度交聲字第六號
    受處分人
    即異議人  乙○○
右列受處分人因違反道路交通管理處罰條例案件，對於交通部公路局新竹區監理所苗
栗監理站於民國九十年五月二十四日所為之處分（竹監苗字第裁五四—Ｆ00000
000號），聲明異議，本院裁定如左：
    主  文
異議駁回。
    理  由
一、按拼裝車輛，未經核准領用牌照行駛者，處汽車所有人新臺幣三千六百元以上七
    千二百元以下罰鍰，並禁止其行駛，車輛並沒入之；道路交通管理處罰條例第十
    二條第一項第二款、第二項定有明文。
二、本件異議理由略以：異議人乙○○並未於民國九十年四月十三日上午五時零分許
    ，駕駛所有之日廠ＣＢＲ２５０Ｒ機車，在苗栗縣銅鑼鄉○○路與銅鑼街口之公
    路行駛處，是本件舉發有誤，為此聲明異議。
三、經查，前揭經扣押未領有牌照之拼裝車（重機車），於九十年四月十三日上午五
    時許，因異議人騎乘該機車在苗栗縣銅鑼鄉○○路與銅鑼街口處行駛，為警當場
    掣單舉發等情，業據證人即當場查獲掣單之苗栗縣警察局苗栗分局警員甲○○到
    庭證述綦詳，又查，異議人當時騎乘該部未領有牌照之機車，經甲○○警員開巡
    邏車尾隨，嗣異議人發現警車，故將該車該在舉發地之騎樓下，人即進入超商，
    車子尚未熄火，經警員甲○○進超商找異議人出來，經核無誤後才予以掣單告發
    ，嗣甲○○警員仍將該車騎回派出所，此情亦為上揭證人甲○○結證屬實，參諸
    該名執勤之警員甲○○與異議人並不相識，故渠等所為之上揭舉發自無隨意誣陷
    之虞，其所為之證詞堪以採信。就此，異議人雖辯稱：當時伊未駕車行經該處，
    該車是經伊哥哥的朋友用水果車將車載過去後，將車直接卸在騎樓停放，並未騎
    這輛車在公路上行走云云。然查，該輛未領有牌照之機車，為拼裝車乙情，業經
    本院函詢交通部，經其函覆並檢覆相關資料，可知按「道路交通管理處罰條例」
    第十二條規定使用拼裝車輛，未經核准領用牌照行駛者處以罰鍰並沒入車輛。至
    於車輛來歷憑證之規範，係於該條例授權訂定之「道路交通安全規則」第十七條
    第一項中訂定之，是不論國內製造或國外進口之車輛，均應繳驗出廠證明（國內
    製造者，出廠證明已與貨物完（免）稅照合併為「車輛出廠與貨物完（免）稅照
    證」），且國外進口之車輛，並應繳驗車輛類專用之「海關進口與貨物完（免）
    稅證明書」（異於一般貨物或零組件進口用之進口報單），如無法提具前述等車
    輛來歷憑證，仍屬拼裝車輛，此有交通部九十年七月二十五日交路九十字第０四
    五九六八號函附卷可參，是異議人既無法提出扣押機車之上述車輛來歷憑證，則
    該車屬道路交通管理處罰條例第十二條規定之拼裝車應可認定，又查該車係屬重
    型機車，且尚能騎用，異議人於凌晨五點出現在停車處，且現場除了扣押車輛無
    其他交通工具，是該車應係異議人騎乘到該處停放之事實應可認定，復核與證人
    甲○○之證詞相符，異議人辯稱部分顯不符常情，所辯自不足據為有利異議人之
    認定。
四、揆諸交通警員掣單舉發違反道路交通管理處罰條例所列之違規事實，本質上為行
    政處分，係公務員基於職務上權力，依法就特定之具體事件所為具公法上效果之
    單方行政行為，基於公務員為公法上行為具有公信力之原則，該行政行為當可被
    推定為真正，其據以依法處分之事實認定亦為正確無誤，此與民事訴訟法第三百
    五十五條第二項規定「文書依其程式及意旨得認作公文書者，推定其為真正」之
    情形相同，本此公信原則，乃立法者賦予行政機關制定違反道路交通事件統一裁
    罰標準及處理細則，使執勤警員得當機處分（如該細則第二十三條）以達其維護
    交通秩序、安全之行政目的。反之，若謂公務員一切行政行為均需預留證據以證
    其實，則國家行政勢必窒礙難行，據此，刑事訴訟法就犯罪證據有關規定中，與
    屬於行政秩序罰之交通違規裁罰本質不合之部分，自不在準用之列。從而，本件
    異議人既未能提出證據為有利之證明，本院復查無何證據足認執勤員景有捏造事
    實違法取締之情事，則渠等本其維護交通秩序、安全之職責所為舉發，自應受到
    合法、正確之推定，乃異議人空言辯稱：並未駕車在前揭地點違規行駛云云，即
    難採信。是原處分機關據前揭違規單之記載援引首開規定，裁處罰鍰新幣三千六
    百元並車輛沒入及銷毀並無不當，本件異議為無理由，應予駁回。
五、據上論斷，應依道路交通案件處理辦法第十九條，裁定如主文。
中      華      民      國    九十      年      九      月      七      日
                                  臺灣苗栗地方法院交通法庭
                                        法官  林  靜  雯
右正本證明與原本無異。
如不服本裁定，應於裁定送達後五日內向本院提出抗告狀。
                                        書記官  歐  明  秀
中      華      民      國    九十      年      九      月      七      日


司法院資訊處製作；財團法人民間司法改革基金會備份。
